【裁判字號】    99,抗,167
【裁判日期】    990224
【裁判案由】    聲請續行訴訟
【裁判全文】
臺灣高等法院民事裁定                   99年度抗字第167號
抗  告  人  甲○○
上列抗告人與相對人伊諾瓦科技股份有限公司間聲請續行訴訟事
件，對於民國99年1月14日臺灣新竹地方法院99年度聲字第11號
裁定，提起抗告，本院裁定如下：
    主  文
抗告駁回。
抗告訴訟費用由抗告人負擔。
    理  由
一、抗告意旨略以：民事訴訟法第191條第1項後段須以四個月內
    不進行訴訟者，始視為撤回其訴或上訴；同法第191條第2項
    則須無正當理由兩造仍遲誤不到者，始視為撤回其訴或上訴
    ，故民事訴訟法第191條須兩造均無正當理由遲誤言詞辯論
    期日始有適用。若一造未出庭辯論，則法院應依一造辯論而
    為判決。原法院於98年10月26日通知98年11月18日開庭，伊
    於98年11月13日提出陳報狀，且兩造均出庭，伊於98年11月
    22日另提出損害賠償陳報書狀。至98年11月30日、98年12月
    21日伊因宿疾突發、痛風及脊椎壓迫神經劇痛無法下床。是
    伊前後三次均出庭，並提出書狀及聲明理由，被告在庭均無
    反駁，亦未提出反駁之書狀，故非無正當理由延誤言詞辯論
    。98年11月18日言詞辯論結束後，原法院只寫報到卡，並未
    發傳票通知，且98年10月26日所發之98年11月18日言詞辯論
    通知書欄，書明「兩造合法通知無正當理由未到庭，本院依
    職權續行辯論」。而98年11月30日所發之98年12月21日通知
    書備註欄，亦書明「原告合法通知無正當理由未庭者，被告
    拒絕言詞辯論」。是即使任一造未到庭辯論，僅能依一造之
    辯論為判決，原法院豈能自創規定撤回伊之起訴，爰具狀聲
    請繼續審判云云。
二、按審判長定期日後，法院書記官應作通知書，送達於訴訟關
    係人。但經審判長面告以所定之期日命其到場，或訴訟關係
    人曾以書狀陳明屆期到場者，與送達有同一之效力。民事訴
    訟法第156條定有明文。而當事人於辯論期日到場不為辯論
    者，視同不到場。同法第387條亦有明定。經查：
（一）抗告人於98年5月8日向原法院提起損害賠償之訴（下稱系
      爭訴訟），系爭訴訟進行中，原法院曾數次進行言詞辯論
      。98年11月18日下午原法院續行言詞辯論後，審判長當庭
      告知兩造：下次言詞辯論期日為98年11月30日上午10時30
      分，並經記明筆錄在卷（見系爭訴訟卷第52頁、第53頁背
      面）。嗣抗告人於該期日未到庭，而系爭訴訟之被告即相
      對人（下通稱相對人）拒絕辯論（見系爭訴訟卷第59頁）
      ，揆諸上開規定，系爭訴訟之兩造（即抗告人與相對人）
      於98年11月30日之言詞辯論期日，均屬經合法通知而未到
      場。至抗告意旨謂：98年11月18日期日終結後，原法院只
      寫報到卡，未發傳票通知，應不生送達效力云云，顯未認
      知民事訴訟法第156條之規定，要非可採。
（二）抗告人雖稱：伊因為痛風無法動，沒辦法去開庭云云。然
      抗告人自承：距離98年11月30日最近之就診日是98年12
      月12日等語（見本院卷第16頁背面），並提出林正修診所
      診斷證明書影本為證（見本院卷第22頁）。但查，抗告人
      提出之上開診斷證明書僅記載：抗告人曾於98年12月12日
      至林正修診所就醫，醫囑建議長期門診追蹤，藥物治療，
      休養等情，並未敘及抗告人無法於98年11月30日至原法院
      進行言詞辯論。此外，抗告人並未提出證據證明：其於98
      年11月30日係有正當理由而未到場進行言詞辯論等節，則
      抗告人空言主張：伊因痛風而無法出庭云云，即難採信。
（三）職是之故，抗告人係經合法通知後，無正當理由，而未於
      98年11月30日言詞辯論期日到場；至相對人雖於該辯論期
      日到場，但拒絕為辯論者，亦視同不到場等節，堪以認定
      。
三、次按當事人兩造無正當理由遲誤言詞辯論期日者，除別有規
    定外，視為合意停止訴訟程序。前項訴訟程序停止間，法院
    於認為必要時，得依職權續行訴訟，如無正當理由兩造仍遲
    誤不到者，視為撤回其訴。此觀諸民事訴訟法第191條第1項
    前段、第2項規定甚明。而所謂兩造遲誤言詞辯論期日，係
    指當事人兩造受合法通知，均無正當理由，未於言詞辯論期
    日到場，或到場不為辯論之情形而言（最高法院70年臺上字
    第3904號判例意旨參照）。再查：
（一）承上二之（三）所示，抗告人與相對人於系爭訴訟之98年
      11月30日期日均經合法通知後，皆無正當理由而遲誤言詞
      辯論期日，揆諸上開規定說明，應視為合意停止訴訟程序
      ，當無疑問。
（二）惟原法院認有必要，乃依職權續行辯論，並定於98年12月
      21 日上午9時45分續行辯論（見系爭訴訟卷第58頁），除
      告知相對人外，另將此言詞辯論期日通知抗告人，並於98
      年12月1日送達聲請人（見系爭訴訟卷第59、60頁）。是
      抗告人與相對人於98年12月21日之期日，均經合法通知，
      亦堪認定。
（三）抗告人陳稱：伊要復健，但因為脊椎壓到神經無法動，故
      沒辦法去開庭云云。然抗告人自承：距離98年12月21 日
      最近之就診日是98年12月25日等語（見本院卷第17頁），
      並提出林正修診所診斷證明書影本為證（見本院卷第22
      頁）。但查，抗告人提出之上開診斷證明書僅記載：抗告
      人曾於98年12月25日至林正修診所就醫，醫囑建議長期門
      診追蹤，藥物治療，休養等情，並未敘及抗告人無法於98
      年12月21日至原法院進行言詞辯論，甚為明灼。
（四）除此之外，抗告人未提出證據證明：其於98年12月21日係
      有正當理由而未到場進行言詞辯論等節（見本院卷第17頁
      ），再佐諸原法院於98年12月1日之期日通知已載明：抗
      告人經合法通知無正當理由不到庭，相對人拒絕辯論，原
      法院依職權續行言詞辯論等語（見系爭訴訟卷第60頁）；
      且抗告人於原法院通知系爭訴訟視為撤回起訴之前，未曾
      以書狀或其他方式向原法院表明其未到庭之正當理由等情
      以觀，足徵抗告人空言主張：伊因脊椎壓到神經而無法出
      庭云云，亦難採信。
（五）準此，抗告人無正當理由而未於98年12月21日系爭訴訟之
      言詞辯論期日到庭，而相對人復拒絕辯論（見系爭訴訟卷
      第62 頁），則依民事訴訟法第191條第2項規定，系爭訴
      訟即應視為撤回起訴，當屬明確。至抗告意旨援引民事訴
      訟法第191 條第1項後段規定而指摘原裁定，顯屬誤會，
      蓋原法院係依民事訴訟法第191條第1項前段、第2項規定
      ，認系爭訴訟應視為撤回起訴，併此指明。
（六）綜上所述，抗告人聲請續行系爭訴訟程序，為無理由，不
      應准許。從而，原法院裁定駁回抗告人之聲請，於法並無
      不合。抗告意旨執上揭陳詞指摘原裁定不當，求予廢棄，
      並無理由，應予駁回。
四、據上論結，本件抗告為無理由，爰裁定如主文。
中    華    民    國    99    年    2     月    24    日
                  民事第五庭
                        審判長法  官  李錦美
                              法  官  黃雯惠
                              法  官  鍾任賜
正本係照原本作成。
本裁定除以適用法規顯有錯誤為理由外，不得再抗告。如提起再
抗告，應於收受後10日內委任律師為代理人向本院提出再抗告狀
。並繳納再抗告費新台幣１千元。
中    華    民    國    99    年    2     月    24    日
                              書記官  吳金來

司法院資訊處製作；財團法人民間司法改革基金會備份。
